臺灣高等法院刑事判決
111年度上訴字第1747號
上  訴  人  臺灣臺北地方檢察署檢察官
被      告  王暐慈



選任辯護人  黃耕鴻律師(法律扶助)
上列上訴人因被告犯洗錢防制法等案件，不服臺灣臺北地方法院
110年度訴字第1025號，中華民國110年3月30日第一審判決（起
訴案號：臺灣臺北地方檢察署110年度偵字第23040號），提起上
訴，本院判決如下：
    主  文
上訴駁回。
    理  由
一、本件經本院審理後，認原審以檢察官所舉之證據，不足以使
    法院形成被告甲○○確有如起訴書所載之詐欺及幫助洗錢犯行
    之確切心情，而為被告無罪之諭知，認事用法，均無違誤，
    爰引用原判決之證據及理由(詳如附件)。
二、上訴意旨略以:㈠被告於警詢時雖辯稱:係因購買藍牙耳機而
    接到客服電話，然遲未提出購買證明，雖嗣於原審審理中提
    出交易查詢畫面，惟實難證明被告即係該交易之實際購買人
    ，且被告交易時間係在108年12月7日及26日，與一般常見之
    交易後數日即遭詐騙之情節不符，況該二筆交易係取貨付款
    ，足認被告未曾提供帳戶，則客服人員何以自其帳戶每月扣
    款3000元？此顯有悖於常理；㈡再者，被告接獲之來電號碼
    分別顯示為「+000000000000」「+000000000000」，並非一
    般郵局、銀行之代表號之市話號碼，且來電時間又均係正常
    營業時間外，然被告均未起疑，亦與常情有違；㈢原審以被
    告持有身心障礙證明，且無詐欺相關前科，認被告確有可能
    遭詐騙集團利用，惟被告係80年8月生，已近30歲之成年人
    ，且自陳係大學畢業，且有社會工作經驗，應知金融帳戶事
    關存戶個人財產，被告一次交付系爭二帳戶，且個人帳戶內
    之金額轉帳匯出其他帳戶，此證述顯有前後不一之漏洞，被
    告就此與常情不同之行為，原審未加以質疑，且未說明為何
    不具有幫助詐欺、洗錢之不確定故意，亦未見原判決說明理
    由，自有未洽；為此提起上訴等語。
三、經查:
　㈠被告於警詢、偵訊、原審及本院準備程序時始終供稱：伊因
    來電者聲稱網路購物操作有誤將每月自動扣款3,000元，需
    提供帳戶資訊辦理取消，方提供系爭二帳戶資訊；其後又接
    獲來電自稱其為中華郵政人員，因匯款錯誤需協助轉回，而
    將告訴人受詐騙的款項轉出帳戶等語（見偵23040卷第7至12
    頁、第65至68頁、原審卷第77頁及本院卷第47頁），其所述
    均前後一致，要無瑕疵可指；復觀諸被告於原審審理時所提
    出之網路購物交易紀錄，被告確曾於108年12月間有兩次網
    路消費紀錄（見原審卷第53頁），暨被告提出之手機來電紀
    錄、自動櫃員機監視器影像翻拍照片，確可證案發當日18時
    許及21時許有來電通話紀錄，其後由被告前往臺北松江路郵
    局手持電話依來電者指示轉帳（見偵26108卷第29頁、偵230
    40卷第47至48頁）。以此觀之，被告所述係遭來電者誘騙而
    提供系爭二帳戶資訊及協助轉帳乙節，尚難認屬虛構之詞。
    至公訴人雖認依前述網路購物交易明細之內容，被告係選擇
    取貨付款之方式，並未使用銀行帳戶，應無可能誤認將遭自
    動扣款而提供帳戶且所對方所使用之電話號碼與一般市話不
    同，被告應予查證云云，惟依被告所稱來電者乃自稱郵局名
    義，且其案發當時急於依指示解除自動扣款，依此情狀觀之
    ，確有可能毫無所覺而提供系爭二帳戶資料予詐騙集團成員
    ，尚難認此節有違常理。
　㈡被告自出社會以來，始終擔任幼兒園助理，工作及社會經驗
    亦較為單純，其工作及社會經驗甚少，實難認其具有一般之
    社會經驗；且本件被告具有輕度智能障礙，有中華民國身心
    障礙證明影本附卷可稽（見原審卷第49頁），已見被告尚非
    具有如同一般民眾對事物之認知、判斷能力。又一般民眾對
    於社會事物之警覺程度常因人而異，衡以社會上不法份子為
    遂行其詐欺犯罪目的，事先必備有容易取信於人之說詞，且
    詐騙集團詐欺他人財物之手法時常更新，參諸一般具有正常
    智識之人接獲詐騙集團來電，施以前揭網路交易設定錯誤之
    詐術，致陷於錯誤，而依對方指示匯款至他人帳戶之情形亦
    非少數，況被告有輕度智能障礙，衡情實難期被告與詐騙集
    團成員接觸時具有較諸一般正常智識之人有更高程度之辨識
    、判斷能力；再參酌被告並無任何前科，有本院被告前案紀
    錄表1份在卷足憑，是其能否如檢察官所述可察覺其上開異
    於常情之處，而對其上開提供帳戶及轉帳之舉係屬詐欺及洗
    錢行為，顯屬可疑。是以，被告雖有缺乏詳盡思慮判斷之違
    失，然實係誤信對方取消銀行帳戶自動扣款並協助轉回錯誤
    匯款之詐術，始提供系爭二帳戶並為轉出款項之行為，尚難
    認被告於交付前開帳戶資料或轉帳時，即有幫助詐欺取財、
    幫助洗錢之故意或不確定故意。
四、本院衡酌本件檢察官所舉前開證據，尚無法使本院形成被告
    確有檢察官所指洗錢及幫助詐欺取財犯行之有罪心證。原判
    決對於卷內訴訟資料，均已逐一剖析，參互審酌，仍無從獲
    得有罪之心證，因而為有利被告之認定，於法核無違誤。檢
    察官上訴指摘原判決無罪諭知為不當，僅係就原審依職權為
    證據取捨及心證形成之事項，重為爭執，故其上訴為無理由
    ，應予以駁回。
據上論斷，應依刑事訴訟法第368條、第373條，判決如主文。
本案經檢察官陳鴻濤提起公訴，檢察官葉惠燕提起上訴，檢察官
李叔芬到庭執行職務。
中　　華　　民　　國　　111 　年　　7 　　月　　28　　日
                  刑事第四庭    審判長法　官  陳筱珮
                                      法　官  羅郁婷
                                      法　官  柯姿佐
以上正本證明與原本無異。
檢察官如不服本判決，應於收受送達後20日內向本院提出上訴書
狀，惟須受刑事妥速審判法第9條限制。其未敘述上訴之理由者
，並得於提起上訴後20日內向本院補提理由書(均須按他造當事
人之人數附繕本)「切勿逕送上級法院」。
刑事妥速審判法第9條：
除前條情形外，第二審法院維持第一審所為無罪判決，提起上訴
之理由，以下列事項為限：
一、判決所適用之法令牴觸憲法。
二、判決違背司法院解釋。
三、判決違背判例。
刑事訴訟法第 377 條至第 379 條、第 393 條第 1 款之規定，
於前項案件之審理，不適用之。
                                      書記官  蔡硃燕
中　　華　　民　　國　　111 　年　　7 　　月　　29　　日